【裁判字號】    92,上訴,1750
【裁判日期】    920819
【裁判案由】    偽證
【裁判全文】
臺灣高等法院刑事判決                          九十二年度上訴字第一七五０號
    上  訴  人  丁○○
    即  自訴人
    被      告  乙○○  原名.
                甲○○原名季.
                丙○○
右上訴人因被告偽證案件，不服臺灣士林地方法院九十二年度自字第七十二號，中華
民國九十二年三月二十四日第一審判決，提起上訴，本院判決如左：
    主  文
上訴駁回。
    理  由
一、自訴意旨如自訴狀所載（詳如附件）。
二、按不能提起自訴而提起者，應諭知不受理之判決，刑事訴訟法第三百三十四條定
    有明文，又犯罪之被害人得提起自訴，刑事訴訟法第三百十九條第一項前段固定
    有明文，惟此所稱之犯罪被害人，係限於因犯罪而直接被害之人，必其人之法益
    由於犯罪行為直接所加害，若須待乎他人之另一行為而其人始受損害者，即非因
    犯罪直接所受之損害，不得提起自訴。至個人與國家或社會，因犯罪而同時被害
    者，該被害之個人，固亦得提起自訴，但所謂同時被害，自須個人之被害與國家
    或社會之被害由於同一之犯罪行為所致，若犯罪行為雖足加國家或社會以損害，
    而個人之受害與否，尚須視他人之行為而定者，即不能謂係同時被害，仍難認其
    有提起自訴之權。偽證罪之直接被害人為國家並非私人，因證人之虛偽陳述，在
    他人是否因此被害，尚繫屬於執行審判或偵查職務之公務員採信與否而定。該他
    人並非因其偽證行為，而直接或同時受有損害，與刑事訴訟法第三百十九條第一
    項前段所稱之被害人並不相當，自不得提起自訴（最高法院八十四年度台上字第
    六三二二號判決參照）。
三、本件原判決意旨認自訴人自訴被告等涉犯偽證罪嫌，揆諸前開說明，自訴人並非
    犯罪之直接被害人，不得提起本件自訴而提起，爰不經言詞辯論，逕為不受理之
    判決等語。
四、上訴意旨指稱：偽證罪不得自訴，就時空變化而言，實足以妨礙司法之整體進步
    云云。
五、惟查本件上訴人即自訴人於原審提起自訴，依其自訴內容既係指被告乙○○、甲
    ○○、丙○○三人觸犯偽證罪責，則依首揭意旨，自訴人並非犯罪之直接被害人
    ，自不得提起自訴，既不得提起本件自訴而提起，原審逕為自訴不受理之判決，
    自無不合，上訴人提起上訴猶執陳詞主張其得提起自訴，上訴核無理由，應予駁
    回。
據上論斷，應依刑事訴訟法第三百七十二條、第三百六十八條，判決如主文。
中      華      民      國    九十二    年      八      月     十九     日
                              臺灣高等法院刑事第十七庭
                                  審判長法  官  陳  正  雄
                                        法  官  許  宗  和
                                        法  官  許  錦  印
右正本證明與原本無異。
如不服本判決，應於收受送達後十日內向本院提出上訴書狀，其未敘述上訴之理由者
並得於提起上訴後十日內向本院補提理由書（均須按他造當事人之人數附繕本）。
                                        書記官  楊  妙  恩
中      華      民      國    九十二    年      八      月     二十     日


司法院資訊處製作；財團法人民間司法改革基金會備份。
